【裁判字號】    89,自,550
【裁判日期】    890914
【裁判案由】    詐欺
【裁判全文】
臺灣臺中地方法院刑事判決                          八十九年度自字第五五號
    自  訴  人  乙○○
    被      告  甲○○
右列被告因詐欺案件，經自訴人提起自訴，本院判決如左：
    主  文
甲○○無罪。
    理  由
一、自訴意旨略以：被告甲○○於民國八十二年四月間，以急需用錢為由，至台中市
    ○○街一六九號自訴人前住處，向自訴人借款新台幣五十六萬元，並交付同額支
    票一張，再三保證絕對按時兌現清償，詎該支票屆期經自訴人提示，竟遭退票，
    被告嗣並避不見面，其經營之皓盛工程有限公司亦停止營業，自訴人始知受騙。
    查被告自始即無還款之意，係以急需用錢為由，明知已無還款能力，簽發無法兌
    現之支票，利用自訴人同情心，向自訴人借款，使自訴人陷於錯誤而交付財物，
    因認被告涉有刑法第三百三十九條第一項之詐欺取財罪嫌等語。
二、按犯罪事實應依證據認定之，無證據不得推定其犯罪事實，刑事訴訟法第一百五
    十四條定有明文。又刑法第三百三十九條第一項詐欺取財罪之成立，以意圖為自
    己或第三人不法之所有，以詐術使人將本人或第三人之物交付為要件，此觀之該
    條項規定自明。本件訊據被告堅詞否認詐欺犯行，辯稱伊自八十二年四月間起即
    向自訴人借錢，陸續有借有還，該筆五十六萬元係八十二年六月二日向自訴人借
    用，借五十萬元，六萬元為利息，伊退票後其他債務均已處理，該筆借款由伊舅
    舅處理，因伊舅舅及其朋友共欠伊八十餘萬元，故自訴人才未持支票要求伊處理
    等語。質之自訴人則供陳被告於八十二年四月間借款（自訴狀記載被告於八十二
    年二月間借款，審理中另陳稱八十二年七月二十五日借款），前被告以個人支票
    借過一、二次錢（另稱共借錢二、三次），此次係以公司名義支票借款，結果退
    票，利息有算，但忘了多少，被告舅舅有還自訴人錢，但係被告舅舅另欠自訴人
    之債務等語。姑不論被告已否清償自訴人上開借款，依自訴人提出被告交付之支
    票，經函查付款人富邦商業銀行台中分行結果，被告經營之皓盛工程有限公司在
    該行之帳戶，係自八十二年五月二十七日開始退票，八十七年八月二十七日始拒
    絕往來，有該行富銀中字第一五五號函附卷可稽，即被告向自訴人借款時，上開
    帳戶並未拒絕往來，自難認被告其時已無支付能力。參以自訴人指稱被告因急需
    用錢向其借款，有算利息等語，及被告於退票後，對其他諸多債務均已處理（見
    卷附被告提出之協議書、同意書、收據、工程估驗請款單等影本）等情，益見被
    告並無施用詐術及不法所有意圖，本件應屬民事糾葛，被告所為尚與詐欺取財罪
    之構成要件有間，不能令負詐欺取財罪責。此外復查無其他積極證據，足證被告
    有何詐欺取財犯行，自應為其無罪之諭知。
據上論斷，應依刑事訴訟法第第三百四十三條、第三百零一條第一項，判決如主文。
中      華      民      國      八十九      年      九      月    十四  日
                                        法  官   鍾堯航
右正本證明與原本無異。
如不服本判決，應於送達後十日內向本院提出上訴狀（須附繕本），上訴於台灣高等
法院台中分院。
                                        書記官
中      華      民      國      八十九      年      九      月    十四  日


司法院資訊處製作；財團法人民間司法改革基金會備份。
